【裁判字號】    88,易,1894
【裁判日期】    890522
【裁判案由】    背信
【裁判全文】
臺灣桃園地方法院刑事判決                        八十八年度易字第一八九四號
    公  訴  人  臺灣桃園地方法院檢察署檢察官
    被      告  乙○○
右列被告因背信案件，經檢察官提起公訴（八十七年度偵字第一六四四七號），本院
判決如左：
        主  文
乙○○共同連續為他人處理事務，意圖為自己不法之利益，而為違背其任務之行為，
致生損害於本人之財產，處有期徒刑參年拾月。
        事  實
一、乙○○於民國八十六年二月二十五日受甲○○委任，為其販賣所有坐落桃園縣龜
    山鄉○○○段嶺腳小段第七、八之三、八、八之一號、同鄉○○○段大湖頂小段
    第三七六之五、三四八、三四九、三五○號、同鄉○路○段第二九五、二九八、
    二九九號等地號之土地，得知上開土地甲○○信託登記於簡春木名下，雙方約定
    日後簡春木須無條件配合甲○○辦理移轉登記，均為為他人處理事務之人，竟與
    簡春木（已審結）共同基於意圖為自己不法之利益之概括犯意聯絡，未經甲○○
    同意，分別於附表所示之時間，共同將上開土地設定抵押或移轉登記予附表所示
    之人，而違背乙○○及簡春木上開之所受託之任務，致生損害於甲○○之上開土
    地財產。
二、案經甲○○訴請臺灣桃園地方法院檢察署檢察官偵查起訴。
        理  由
一、訊據被告乙○○矢口否認背信犯行，辯稱：伊與簡春木合夥開土雞城餐廳，簡春
    木沒錢，為了借錢，所以將上開土地辦理土地抵押權設定及土地移轉之事，伊僅
    帶簡春木去借錢，並當連帶保證人，不知上開土地不是簡春木所有，且甲○○亦
    同意伊開發經營土雞城餐廳云云。惟查：（一）右揭事實業據被害人甲○○指訴
    綦詳，並有授權書一份、切結書影本三份、及土地登記簿謄本十一份在卷可稽（
    台灣桃園地方法院檢察署八十七年度偵字第七００五號偵查卷第三至五十七頁）
    。而被告於偵查及本院審理中供承：甲○○委託伊賣地時，有說地是甲○○的，
    且權狀正本也是甲○○交給伊的，並立具委託書給伊等語（台灣桃園地方法院檢
    察署八十七年度偵字第七００五號偵查卷第一四九頁、本院八十八年九月二十七
    日訊問筆錄、八十八年五月八日審判筆錄），豈能謂不知上開土地非簡春木所有
    ，何況若僅係被告所稱幫同案共犯簡春木當連帶保證人，則應係同案共犯簡春木
    為感謝被告而請被告吃飯，較符一般常情，豈有簡春木至餐廳消費後，皆由其代
    為付款之理？顯係被告得知上開土地信託登記予同案共犯簡春木名下，為使簡春
    木配合辦理土地抵押權及移轉所有權手續，故簡春木至餐廳消費後，皆由其代為
    付款，此亦有帳單十二紙附卷可憑。（台灣桃園地方法院檢察署八十七年度偵字
    第七００五號偵查卷證物袋）（二）同案共犯簡春木於偵查中供稱：伊所有存摺
    及資料都給乙○○等語；於本院審理時供稱：「乙○○說要向庭上之證人（即欒
    明文、謝文盛、許天賜、詹正輝等人）借款，我就提供證件讓他辦理（系爭土地
    之抵押權設定及所有權移轉）。」等語（本院八十七年度訴字第一四八七號刑事
    卷第二十六頁），並有授權書影本一紙、委任書三紙附卷可憑。（台灣桃園地方
    法院檢察署八十七年度偵字第七００五號偵查卷第一八七至一九０頁）（三）證
    人欒明文於本院審理時證稱：簡春木與乙○○由八十六年十一月起至八十七年四
    月間止，透過沈麗貞代書陸陸續續共向伊借款一千多萬元；簡春木之所以將桃園
    縣龜山鄉○○○段嶺腳小段第七、八之三、八、八之一地號之土地設定抵押權予
    伊，係因伊於八十六年十一月間，簡春木和乙○○向伊借錢，由伊代償該等地號
    土地之前胎抵押權人詹正輝一百零九萬元，伊係開立花旗銀行甲存第00000
    0000號之帳戶，票號為二三二八七三號之支票一紙支付該一百零九萬元，後
    來又在同年月間，以同銀行同帳戶票號為二三二八五三號之支票一紙撥給簡春木
    和乙○○六十三萬八千元，另外還用現金代支付十五萬元之利息、一萬元代書費
    、六萬元借貸之仲介費，共以該等地號土地設定予伊為條件，借款共一百九十九
    萬元予簡春木和乙○○；簡春木之所以將龜山鄉○路○段第二九五、二九八、二
    九九號等地號土地設定予伊，係因伊於八十七年四月間，以上開銀行帳戶票號為
    二四二二五０號之支票代償該等地號土地之前胎抵押權人謝文盛二百萬元，以同
    銀行帳戶票號為二四二二四六號之支票代償該等地號土地之前胎抵押權人許天賜
    一百廿五萬元，以同銀行帳戶票號為二四二二四五號之支票借給簡春木和乙○○
    廿五萬元，又以現金五十萬元以支付利息、仲介費、代書費等，共以該等地號土
    地設定予伊為條件，借款共四百萬元予簡春木和乙○○；另伊於八十六年十二月
    至八十七年三月間，共以上開銀行帳戶支票借款共四百萬元予簡春木和乙○○，
    因此簡春木將龜山鄉○○○段社後坑大湖頂小段第三七六之五、三四八、三四九
    、三五○號地號土地設定抵押權予伊等語（本院八十七年度訴字第一四八七號刑
    事卷第二六頁至三一頁），並有簡春木和乙○○、簡春木開立予欒明文以擔保借
    款之金額為四百萬元之本票（台灣桃園地方法院檢察署八十七年度偵字第一六四
    四七號偵查第一八頁）、簡春木簽名蓋章之抵押權設定契約書、他項權利證明書
    、及花旗銀行甲存第000000000號帳戶之明細紀錄表各乙份附卷可憑。
    （四）證人簡時村於本院證稱：伊有借款二百萬元予簡春木，因此簡春木將龜山
    鄉○○○段社後坑大湖頂小段第三七六之五、三四八、三四九、三五○號地號土
    地設定抵押權予伊，並證稱簡春木向伊借錢後，跟伊提及想要另開土雞城及開設
    魚池，但無資金，要將前開四筆土地賣給伊以籌措資本，所以後來伊和簡春木就
    訂立買賣契約，買受前開四筆土地，伊為給付該四筆土地買賣價金有簽發指定受
    款人為簡春木之支票交付予簡春木本人等語（本院八十七年度訴字第一四八七號
    刑事卷第二六頁至五十八頁），惟系爭支票同案共犯簡春木供述均轉交被告乙○
    ○（本院八十七年度訴字第一四八七號刑事卷第二六頁），且亦經被告乙○○背
    書轉讓及提示，此有彰化銀行大直分行八十七年十一月十九日彰大直字第九九０
    號函暨附件支票影本附卷可稽（台灣桃園地方法院檢察署八十七年度偵字第七０
    ０五號偵查卷第二九三至三０二頁）。何況被告乙○○若非系爭支票為其所拿走
    ，而僅係雙方交易之仲介，豈有僅拿取些許之仲介費，而願負連帶保證人之責任
    之理？此不符一般仲介服務之常情，有不動產買賣契約書一份附卷可稽。（台灣
    桃園地方法院檢察署八十七年度偵字第七００五號偵查卷第三二二至三二五頁）
    （五）證人許天賜於本院證稱：龜山鄉○路○段第二九五、二九八、二九九號等
    地號土地之所以設定最高限額抵權六百萬元予伊，係因伊借簡春木一百萬元，伊
    將錢交給簡春木本人，借錢時簡春木和乙○○二人都有來，還錢時則係乙○○出
    面還等語。（本院八十七年度訴字第一四八七號刑事卷第二六頁至三一頁）（六
    ）證人詹正輝本院證述：龜山鄉○○○段嶺腳小段第七、八之三、八、八之一號
    土地之所以之所以設定最高限額抵權五百五十萬元予伊，係因伊借簡春木與乙○
    ○一百萬元。（本院八十七年度訴字第一四八七號刑事卷第二六頁至三一頁）（
    七）證人謝文盛於本院證稱：實際借錢者係伊之母親王麗英。證人王麗英則陳稱
    ：伊借二百萬元予乙○○，但借錢時係簡春木和乙○○一起去，而且其與乙○○
    在江金林代書事務所談借貸之事，但交款時簡春木有去該代書事務所在相關文件
    上簽名蓋章等語。（本院八十七年度訴字第一四八七號刑事卷第二六頁至三一頁
    ）（八）證人蔣富雄於偵訊及本院證稱：伊所開設之凱亞實業股份有限公司是建
    築鷹架公司，需要一個倉庫放鷹架，乃透過伊公司員工的太太之介紹與簡春木洽
    商承租龜山鄉○路○段第二九九地號土地之事宜，伊與簡春木於八十七年二月一
    日正式簽立租約時，簡春木及乙○○都在場，簡春木並在契約書上親自簽名蓋章
    ，並提供土地所有權狀影本給伊，訂金五萬元係乙○○收去，而訂約時伊一次簽
    發六張支票做為土地租金，支票係由簡春木親收。在磋商階段時，乙○○有保證
    水電齊全、道路會暢通，在正式訂約時，簡春木又再一次向伊保證，且在伊與乙
    ○○所簽立之「土地出租同意書」中，渠等亦有將水電齊全、道路暢通等列為承
    租條件等語，此有租賃契約書、土地出租同意書、土地所有權狀各一份在卷可稽
    。（本院八十七年度訴字第一四八七號刑事卷第三八頁至四七頁）（九）再查龜
    山鄉○路○段第二九五、二九八、二九九號等地號土地各設定最高限額抵押權二
    百四十萬元及六百萬元予謝文盛及許天賜時，抵押人固為該等土地之信託登記名
    義人之簡春木，然主債務人卻為簡春木及乙○○二人，此有該等土地之登記謄本
    各一紙在卷可稽。綜上所述，可知被告乙○○和同案共犯簡春木二人對告訴人背
    信以謀得渠二人之高額不法利益，確有共同之犯意聯絡與行為分擔。被告上開所
    辯，顯係事後卸責之詞，不足採信，至證人黃麟仁證述：告訴人同意被告開發那
    些地時，其有在場等語，縱然屬實，亦與將土地設定抵押權及移轉所有權之犯行
    無關，本件事證甚為明確，被告犯行足堪認定。
二、核被告所為，係犯刑法第三百四十二條第一項之背信罪。被告與同案共犯簡春木
    間，有犯意之聯絡，及行為分擔，均為共同正犯。被告先後多次犯行，時間緊接
    ，所犯係構成要件相同之罪名，顯係基於概括犯意為之，為連續犯，應依刑法第
    五十六條之規定以一罪論，並加重其刑，公訴人雖漏未對附表編號一之犯行加以
    起訴，惟該部分既與起訴論罪部分具有連續犯裁判上一罪之關係，本院自得併予
    審理內。爰審酌被告背信所圖得之不法利益甚鉅、其犯罪手段、犯罪動機、及尚
    未與被害人達成民事和解，賠償損害之犯罪後態度等一切情狀，量處如主文所示
    之刑。
據上論斷，應依刑事訴訟法第二百九十九條第一項前段，刑法第二十八條、第五十六
條、第三百四十二條第一項，罰金罰鍰提高標準條例第一條前段，判決如主文。
本案經檢察官張尹敏到庭執行職務
中      華      民      國    八十九    年      五      月    二十二    日
                                臺灣桃園地方法院刑事第二庭
                                      法  官   曾  正  耀
右正本證明與原本無異。
如不服本判決，應於判決送達後十日內向本院提出上訴狀( 應附繕本 )，上訴於
臺灣高等法院。
                                      書記官   蘇    萱
中        華        民        國   八十九   年    五    月  二十二  日
附論罪科刑依據之法條：
刑法第三百四十二條第一項
為他人處理事務，意圖為自己或第三人不法之利益或損害本人之利益，而為違背其任
務之行為，致生損害於本人之財產或其他利益者，處五年以下有期徒刑、拘役或科或
併科一千元以下罰金。
附表：
┌───┬────┬──────────┬────────┬───────
│編號  │ 時間   │   地          號   │    登記事項    │  權利人
├───┼────┼──────────┼────────┼───────
│ 一   │八十六年│龜山鄉○○○段大湖頂│  設定抵押權    │  欒明文
│      │十二月十│小段三七六之五、三  │                │
│      │七日    │四八、三四九、三五  │                │
│      │        │０地號              │                │
├───┼────┼──────────┼────────┼───────
│      │八十七年│同右                │  同右          │   簡時村
│ 二   │一月十六│                    │                │
│      │日      │                    │                │
├───┼────┼──────────┼────────┼───────
│      │八十七年│同右                │  移轉所有權    │   同右
│ 三   │四月二日│                    │                │
├───┼────┼──────────┼────────┼───────
│      │八十六年│龜山鄉○路○段二九五│  設定抵押權    │   謝文盛
│ 四   │四月九日│、二九八、二九九地號│                │
├───┼────┼──────────┼────────┼───────
│      │八十六年│同右                │  同右          │   許天賜
│ 五   │六月十七│                    │                │
│      │日      │                    │                │
├───┼────┼──────────┼────────┼───────
│      │八十七年│同右                │  同右          │   欒明文
│ 六   │三月廿四│                    │                │
│      │日      │                    │                │
├───┼────┼──────────┼────────┼───────
│      │八十六年│龜山鄉○○○段嶺腳小│  同右          │    詹正輝
│ 七   │七月廿一│段七、八、八之一、八│                │
│      │日      │三                  │                │
├───┼────┼──────────┼────────┼───────
│      │八十六年│同右                │  同右          │    欒明文
│ 八   │十一月廿│                    │                │
│      │日      │                    │                │
└───┴────┴──────────┴────────┴───────


司法院資訊處製作；財團法人民間司法改革基金會備份。
